【裁判字號】    89,台上,7078
【裁判日期】    891123
【裁判案由】    公共危險
【裁判全文】
最高法院刑事判決                              八十九年度台上字第七○七八號
    上  訴  人  甲○○
右上訴人因公共危險案件，不服台灣高等法院中華民國八十七年七月八日第二審判決
（八十六年度上訴字第三九七九號，起訴案號：台灣桃園地方法院檢察署八十五年度
偵字第一一五九五號），提起上訴，本院判決如左：
    主  文
原判決撤銷，發回台灣高等法院。
    理  由
本件原判決認定上訴人甲○○因與坐落桃園縣楊梅鎮「大觀天地」預售屋之建商有債
務糾紛，為阻止「大觀天地」之建商繼續在其所有坐落桃園縣楊梅鎮○○段三二四之
一、之一二八、之一四○、之一四六、之一四七、之一四八、之一八五、之二二等地
號內如原判決附圖所示之土地上施工，在「大觀天地」預售工地停工後，於民國八十
五年五月間，僱用不知情之挖土機司機，將供福人社區居民、「大觀天地」承購戶公
眾往來之聯絡道路「福人路」，以挖柏油路面方式予以損壞，並以土石傾倒部分路面
以封閉道路。惟尚預留如原判決附圖虛線部分所示之黃泥土路供公眾通行，致生行人
及車輛往來之危險而未遂等情。因而撤銷第一審諭知上訴人無罪之判決，改判論處其
損壞陸路，致生往來之危險，未遂罪刑。固非無見。惟查：(一)科刑判決所認定之事實
與卷內之證據不相適合者，即屬證據上之理由矛盾，按諸刑事訴訟法第三百七十九條
第十四款，其判決當然為違背法令。又刑法第一百八十五條第一項之罪，係為保護公
眾往來交通安全而設，故其所謂陸路，當然指可供公眾往來之陸路而言，若其損壞、
壅塞非供公眾往來之陸路，尚難以本罪論擬。本件系爭道路坐落桃園縣梅鎮楊段三二
四之一、三二四之一四○、三二四之一四六、三二四之一四七、三二四之一四八、三
二四之一八五等地號之土地上，均係上訴人所有，其使用分區為山坡地保育區，使用
地類別為丙種建築用地，有上開地號之土地登記簿謄本各一件附卷可稽（見第一審卷
第三八頁至第四五頁）。雖上開土地經桃園縣政府履勘結果，認係村里之「現有道路
」，產權為私人所有，歸鄉公所管理，囑桃園縣楊梅鎮公所依法查處。然該所函覆桃
園縣政府卻謂：「查該道路土地權屬私人且未贈與本所，故本案係屬私權爭執之行為
」，此有桃園縣政府八十五年五月三十一日桃縣工建（戍）字第七二三九號暨桃園縣
楊梅鎮公所八十五年九月三日楊鎮建字第二二一九六號函在卷可查（見第一審卷第四
六、四七頁）。如果無訛，系爭道路是否為供公眾往來之「陸路」，即堪質疑。原審
未調查清楚，審認明白，遽以桃園縣政府上開函文認屬供公眾往來之「陸路」，逕為
不利上訴人之判斷，顯與卷內資料不相符合，而有證據上之理由矛盾，其判決當然違
背法令。(二)犯罪事實應依證據認定之，此項證據，自係指實際上確係存在，就該案卷
宗不難考見者而言，如判決書內所記載之證據，卷內資料實際並不存在，其採證自屬
違法。原審認系爭道路於十六年前即已存在，另有桃園縣楊梅鎮公所七一鎮建字第一
三六六一號雜項執照（參見第一審雜項執照卷宗第四頁）記載為證（見原判決理由第
二項）。然卷查第一審及原審似未將該雜項執照卷宗附卷，致該項證據難以考見，則
原審以該雜項執照認定系爭道路為供公眾通行之陸路，即失其依據，其採證難謂於法
無有違誤。以上為上訴意旨所指摘及本院得依職權調查之事項，應認原判決有撤銷發
回更審之原因。
據上論結，應依刑事訴訟法第三百九十七條、第四百零一條，判決如主文。
中      華      民      國    八十九    年     十一     月    二十三    日
                              最高法院刑事第五庭
                                  審判長法官  紀  俊  乾
                                        法官  黃  正  興
                                        法官  陳  東  誥
                                        法官  張  春  福
                                        法官  韓  金  秀
      右正本證明與原本無異
                                              書  記  官
中      華      民      國    八十九    年     十一     月    二十七    日


司法院資訊處製作；財團法人民間司法改革基金會備份。
